【裁判字號】    97,上訴,1234
【裁判日期】    980303
【裁判案由】    強盜等
【裁判全文】
臺灣高等法院臺南分院刑事判決        97年度上訴字第1234號
上  訴  人
即  被  告  丙○○
                    現於臺灣雲林第二監獄執行中
選任辯護人  劉興文  律師
上列上訴人因強盜等案件，不服臺灣雲林地方法院97年度訴字第
616號中華民國97年8月15日第一審判決（起訴案號：臺灣雲林地
方法院檢察署97年度偵字第1950號），提起上訴，本院判決如下
：
    主  文
上訴駁回。
    事  實
一、丙○○前因搶奪案件，經台灣雲林地方法院以94年度訴字第
    469號判決判處有期徒刑2年6月，因不服該判決上訴本院，
    於民國（下同）94年09月29日撤回上訴而確定；又因違反毒
    品危害防制條例案件，經台灣雲林地方法院於95年02月27日
    ，以94年度訴字第594號判決判處有期徒刑7月確定，二罪合
    併定應執行有期徒刑3年，於96年07月27日假釋出監，97年
    04月07日縮刑期滿（不構成累犯）。丙○○於假釋期間，猶
    不知悔改，於乙○○（同案判決已確定）因收入不豐缺錢花
    用，而起意強盜財物，在97年03月20日下午，自其雲林縣北
    港鎮○○里○○街12號住處，攜帶客觀上足對人身安全產生
    危害之菜刀1支，至雲林縣北港鎮○○里○○路55號丙○○
    住處，邀丙○○共同強盜財物時，丙○○即應允乙○○之提
    議，二人遂共同基於意圖為自己不法所有之犯意聯絡，謀議
    由丙○○騎乘其所有車牌號碼G79-122號重型機車，搭載乙○○外出尋找作案對象，待尋得目標後，由乙○○下車持菜
    刀下手強盜財物，丙○○則在旁負責把風及接應。丙○○、
    乙○○二人唯恐遭人記下車號，為逃避追查，另行基於共同
    變造機車車牌並持以行使之犯意聯絡，以不詳方式，將丙○○所有上開重型機車車牌號碼，變造為「G7B- 22」號後，由
    丙○○騎乘上開懸掛經變造車牌號碼之機車搭載乙○○，在
    雲林縣北港鎮道路上繞行，尋找下手強盜之對象，足以生損
    害於監理機關對於機車車牌管理之正確性及警察機關對於犯
    罪之查緝。二人於同日下午03時16分許，行經雲林縣北港鎮
    ○○路（以下稱中秋路）與益安路（以下稱益安路）口時，
    發現甲○○獨自推著嬰兒推車攜孫女在益安路上散步，四下
    無人，有機可趁，丙○○遂將機車停在中秋路與益安路口，
    乙○○持菜刀下車穿越益安路，攔擋住行至益安路97-10號
    （起訴書誤載為7之11號）前之甲○○，一手高舉菜刀，一
    手扯下甲○○戴在頸上含墜之金項鍊1條，並喝令甲○○交
    出手上所戴金手鍊，且向甲○○恫稱：「你如果喊，我就給
    你下去。」等語，致使甲○○不能抗拒，將手上所戴金手鍊
    1條交給乙○○，得手後據為己有，並快速奔跑至中秋路與
    益安路口，坐上丙○○停等在該處之機車，二人隨即加速逃
    逸。嗣經警據報後，調閱案發地附近之監視錄影畫面，循線
    查獲丙○○、乙○○，並經乙○○家人同意搜索，於97年03
    月26日15時30分許，在乙○○上開住處，扣得乙○○行搶時
    所穿藍色短袖襯衫1件、藍色長褲1件、藍色安全帽1頂，及
    在丙○○上開住處，扣得丙○○行搶時所穿米色外套1件、
    白色半罩式安全帽1頂等物，查悉上情。
二、案經雲林縣警察局北港分局報告臺灣雲林地方法院檢察署檢
    察官偵查起訴。
    理  由
甲、證據能力部分：被告丙○○及其辯護人對於檢察官所舉書面
    證據之證據能力，均同意作為證據，本院認證人甲○○於警
    詢、偵查中所為證述與審判中均相同，應非虛構事實，其他
    書面陳述亦經本院認為適當，依刑事訴訟法第159條之5第1
    項之規定，認均有證據能力。
乙、證明力部分：
一、訊據被告丙○○固不否認車牌號碼G79-122號重型機車為其
    所有，且於97年03月20日下午03時16分許，騎乘上開車牌號
    碼經變造為「G7B- 22」號機車，後載共同被告乙○○，前往
    益安路與中秋路交岔路口，惟否認與乙○○共同變造車牌及
    共同強盜甲○○財物云云。經查：
１、共同被告乙○○因缺錢花用，起意強盜財物，於97年03月20
    日下午自其住處攜帶菜刀，至被告丙○○住處，提議共乘機
    車外出，經被告丙○○同意，二人遂共乘丙○○所有機車外
    出，由被告丙○○騎乘原車牌號碼為「G79-122」號，經變
    造為「G7B- 22」號機車，搭載被告乙○○在雲林縣北港鎮繞
    行，以藉機尋找作案目標，於同日下午03時16分許，至中秋
    路與益安路口，見甲○○獨自推嬰兒車在益安路上散步，乃
    持刀下車穿越益安路，在益安路97-10號前，一手高舉菜刀
    ，一手扯下甲○○頸上所戴金項鍊，同時以「幹你娘」罵告
    訴人甲○○，喝令甲○○將左手所戴金手鍊交出，且恫稱：
    「你如果喊，我就給你下去。」至使甲○○不能抗拒，將金
    手鍊取下交予被告乙○○，被告乙○○得手後，立即跑向中
    秋路與益安路口，坐上被告丙○○停等在該處之機車後，騎
    乘機車自中秋路離開等情，業據被告乙○○坦承不諱，核與
    甲○○於警詢、偵訊及原審審理時證述情節，大致相符，復
    有證人許淑慧手繪現場圖1紙、照片27張、監視錄影光碟、
    監視錄影光碟勘驗筆錄、扣案被告丙○○案發時穿著之米色
    外套1件、所戴白色半罩式安全帽1頂、扣案被告乙○○案發
    時所穿著之藍色短袖襯衫1件、藍色長褲1件、藍色半罩式安
    全帽1頂可參，被告乙○○自白強盜甲○○金項鍊及金手鍊
    ，信而有徵，洵堪採取。由卷附監視錄影光碟、監視錄影光
    碟勘驗筆錄、監視錄影光碟翻拍照片，明顯可見被告乙○○
    案發時，乘坐之機車車牌號碼為「G7B- 22」，該B字下方筆
    劃不清晰，書寫方式亦不自然，而「-」與「22」間間隔過
    大，顯然其間有字跡遭遮掩，酌以被告乙○○乘坐該車之時
    機，正是其為強盜財物，而搭乘該機車作為交通工具，藉以
    在馬路上搜尋作案目標之際，是被告乙○○顯然為避免遭人
    記下車號，為警循線追查，以逃避追緝，故將該機車車牌號
    碼加以變造，亦堪認定。而共同被告乙○○經原審判刑確定
    ，亦有本件原審判決在卷可稽。
２、被告丙○○變造機車車牌號碼及強盜部分：
(1)、甲○○於偵訊時證稱，我推我孫女去散步，對方從我前面的
    對向而來，在中秋路和益安路口，被告（乙○○）從我前面
    來，當時我推孫女在市場前，突然有一人跑過來一手拿刀一
    手搶我項鍊，同時罵「幹你娘」（臺語），又說將手鍊交出
    來，我看刀就將手鍊交給他，他還說「你如果喊，我就給你
    下去。」我帶小孩我不敢怎樣，然後他就跑到中秋路和益安
    路口，讓另外一人騎機車載走，就從中秋路離開，中秋路附
    近剛好有人家有裝錄影機，所以有調出來指認，是（卷附照
    片）穿藍色衣服這個人搶我的，騎機車那人我沒有看見，我
    有看到是騎機車離開等語在卷。於原審審理時具結證述略謂
    ，97年03月20日下午03時15分左右，在益安路市場後面那邊
    被搶，市場那邊本來應該人很多，但當天沒有人，一個人搶
    我，那個人沒有特徵，也沒有戴口罩，從正面來，靠近我就
    搶我，被搶一條項鍊含墜子、左手手鍊共重一兩二，先拿項
    鍊，是突然被扯下來，還罵我「幹你娘」，我就看到菜刀，
    不是很大支，叫我左手的手鍊要給他，說我如果喊，要插下
    去，當時我是推車帶著孫子出去，我不敢抵抗，搶我那個人
    ，搶完之後是用跑的，搶了之後斜對面有一個人在等著載他
    ，我有看到有人載他，機車騎很快，我做生意那邊是中秋路
    87號，是在益安路與中秋路路口那邊，機車是停在我做生意
    對面復興旅社前面，幾號我不知道，機車停的地點與被搶的
    距離大約法庭對角長度（當庭測量實際長度約12公尺），對
    面中秋路路角有一根柱子擋住，我只有看到他上一臺機車，
    我有看到機車白底黑字，後面是22，前面英文不懂，機車是
    黑色，中秋路監視器有拍到，機車從中秋路來，從我家方向
    從中秋路離開，所以有拍到機車前面及後面，認得搶我的那
    個人，我是做生意，那個人發生事情之前，我對面有他的朋
    友，他常常在那邊出入，別人跟我說是北港西勢人，說另外
    一個騎機車是住光明路，我有去他家指認機車，西勢路那個
    沒有戴眼鏡（乙○○）等語綦詳。一再指證被告乙○○持菜
    刀強盜其所戴金項鍊及金手鍊等財物，且在被告乙○○強盜
    得手後，奔跑至斜對面等候、接應之機車上，機車立即快速
    駛離現場，其雖未看見在機車上把風、接應之人，但案發時
    在場等候、接應之機車，即係警察帶其至被告丙○○住處指
    認之機車無誤。
(2)、共犯即被告乙○○於偵訊時供稱，我從家中出門，走路到被
    告丙○○家，叫他載我到處逛，後來我叫他停到我搶地方旁
    邊巷子，我就下車去搶，從被告丙○○家出發，隔10幾分鐘
    去搶金飾，那10幾分鐘在北港鎮亂逛，搶完後我叫被告丙○○載我回去，被告丙○○也回去他家，監視器錄到的就是我
    們等語。於原審羈押訊問時供稱，機車是被告丙○○的，不
    知道為何機車在案發當天車牌號碼有變造過，平常時可能怕
    被開紅單，我叫被告丙○○載我去繞繞，我有意思去強盜，
    我叫他等我，我自己一個人下去搶等語。於原審審理時證述
    略謂，當天從被告丙○○家出發，我是走路去被告丙○○家
    的，去找被告丙○○時就家裡拿菜刀去了，當時就準備要去
    搶別人東西，我沒有機車，去找他，找看看有沒有目標，之
    後我們騎機車四處繞，我讓他載，順便去我姑姑附近那邊，
    還沒有去我姑姑那邊，去繞繞，在搶的地方的轉角下車，我
    叫他停下來，機車沒有熄火，我自己走路過去，拿著家裡的
    菜刀，搶完回來後機車也沒有熄火，還在發動，平常騎我父
    親的機車，沒有向被告丙○○借過機車等語，亦指證其案發
    當天，本即預謀外出強盜他人財物，自家中出發即攜帶其家
    中菜刀，至被告丙○○家中邀被告丙○○騎車外出，找尋作
    案目標，故案發當天騎機車搭載被告乙○○至案發地點行搶
    之人，確實係被告丙○○無訛。乙○○於本院作證時雖稱：
    「（問：當天搶的時候，被告丙○○機車有無熄火？）我不
    知道。但他不知道我要下去搶。」（見本院審判筆錄）云云
    ，惟查：乙○○於原審供稱：「（你離開時丙○○機車有無
    熄火？）沒有。」（見原審卷第26頁），被告於原審亦供認
    ：「（他離開時你車子是熄火或發動？）發動的。」（見原
    審卷第21頁），可見被告知道乙○○馬上要回來，且馬上要
    離開，若是去找姑姑，豈有在路邊非住家前即停車？且來車
    不熄火，馬上就離開之理，被告此部分辯解，應非可採。
(3)、被告丙○○於案發時騎機車，後載共同被告乙○○至案發地
    點，且該機車車牌號碼經變造一節，亦有監視錄影光碟、卷
    附監視錄影光碟翻拍照片可稽，經原審勘驗監視錄影光碟，
    內容如下：
    第一檔案：鏡頭向某戶人家門口及門前之馬路拍攝。
    00:00:00～00:00:08  二名男子（本案被告）共乘1部黑色
    第二檔案：鏡頭由上往下，朝路面拍攝。
    00:00:08～00:00:15  二名男子（本案被告）共乘機車由畫
(4)、甲○○證述遭強盜之經過情節，與共同被告乙○○供證其搭
    乘被告丙○○機車至案發地點後，被告丙○○將機車停在中
    秋路與益安路口轉角，其一人下車強盜甲○○財物之情形互
    核，大致相符，經勘驗監視錄影光碟之畫面，亦可確認被告
    與乙○○於案發當天共同騎乘機車至案發現場，且被告丙○○機車原車牌號碼為「G79-122」號，案發當天卻變造為「
    G7B- 22」號，復有證人許淑慧手繪現場圖、照片27張及被
    告案發當天穿著衣物扣案可證，而該機車為被告丙○○所有
    ，平日僅供其自己使用，並未出借他人一情，亦為被告丙○○所是認，該機車車牌自無遭人變造之可能性，且變造車牌
    行駛上路，道路交通管理處罰條例第12條及刑法均有處罰規
    定，一般正常使用機車之人，茍非有意為交通違規或其他犯
    罪行為，當不致於特意變造車牌，是變造車牌之行為，明顯
    在逃避追緝，佐以被告變造車牌之時點，恰巧是渠等外出強
    盜財物之時，顯示被告丙○○確實參與本件強盜行為，並為
    免遭人記下車牌循線追查，事先將機車車牌加以變造甚明。
(5)、辯護人為被告丙○○辯稱，被告乙○○本身無交通工具，被
    告乙○○於案發當天請被告丙○○載其去找姑姑，並要被告
    丙○○在外等候，被告乙○○去向其姑姑拿錢，被告丙○○
    事前並未共謀強盜取財，亦未下手實施強盜行為，事後未分
    得贓物，亦無證據證明被告丙○○有變造機車車牌之行為云
    云。惟查：
、被告乙○○雖一再否認與被告丙○○事前同謀強盜財物，並
    強調被告丙○○對於其在案發地點下車後，持菜刀強盜甲○○金項鍊及金手鍊一事不知情，本件強盜行為全為其一人所
    為云云。然被告乙○○於原審審理時已證稱，其自家中攜帶
    其母所有菜刀出門，即有意強盜財物，至被告丙○○住處，
    是為找被告丙○○以機車載其外出尋找作案目標，俟機強盜
    路人財物，則其自家中外出時，顯已起意強盜。其又自稱平
    時以其父親之機車代步，並非無交通工具，實無必要先走路
    至被告丙○○住處，再請被告丙○○載其四處繞繞，其雖表
    示案發當天其父不將機車借其使用，但又說不出其父拒絕出
    借機車之理由，況且茍其僅意在單獨強盜財物，縱無交通工
    具，亦可徒步上街尋找作案目標，並無非得瞞騙被告丙○○
    ，以使被告丙○○搭載其上街搜尋目標之理由甚明。反之，
    因被告乙○○欲在人車往來頻繁之馬路上下手強盜，其實行
    強盜行為之地點，既在公開場合又不定時有人車出現，強盜
    得手且成功逃逸之機率較低，為路人或員警查獲之危險性及
    風險均高，但如有二人以上犯之，強盜得手且成功逃逸之機
    會增加，是共同被告乙○○至被告丙○○住處，應非僅止於
    利用被告丙○○搭載其外出而已，被告乙○○應是邀被告丙○○外出共同強盜，由被告丙○○擔任把風、接應之行為始
    符事理，故被告乙○○供證，被告丙○○並不知情亦未參與
    強盜行為，難認可採。
、而被告丙○○於警詢供稱，大約6天前有載被告乙○○出去1
    次，地點在媽祖廟旁，被告乙○○說到那邊逛一逛云云；於
    偵訊時則供稱，他拜託我載他去他姑姑家，他姑姑家在媽祖
    廟後面那裡，他叫我在前面巷子等他，他姑姑如果沒有看到
    我，比較會將金錢給他云云；於原審羈押訊問時又稱，不知
    道去那邊做什麼，好像去找人，他說要去找朋友要錢云云；
    於原審審理時又辯稱，被告乙○○拜託我載他去找他姑姑，
    要向他姑姑借錢云云，歷次就被告乙○○要求其搭載外出之
    原因，前後說法互相矛盾。核以被告乙○○於偵查、羈押訊
    問時供稱，要被告丙○○載我到處逛云云；於原審接押訊問
    時，則為配合被告丙○○之辯解，改稱要被告丙○○順便載
    去找姑姑云云；但於原審審理時又證稱，要被告丙○○載我
    出去繞，那天他（指被告丙○○）臨時要出去，我順便讓他
    載云云，又與被告丙○○前述搭載被告乙○○外出原因互有
    扞格，且被告丙○○及乙○○本身對於案發當天騎乘機車至
    案發地點之原因，前後說法亦有不一，其二人所述顯非真實
    。又被告乙○○於偵訊時供稱，從被告丙○○家出發，隔10
    幾分鐘去搶金飾，那10幾分鐘在北港鎮亂逛等語，顯然被告
    丙○○、乙○○騎乘機車離開被告丙○○住處時，並非立即
    前往案發地點，茍被告丙○○所述被告乙○○拜託其載至北
    港鎮媽祖廟附近找「姑姑」或「朋友」屬實，則渠等已有明
    確目的地，應是直接至案發地點附近，豈有可能騎機車在北
    港鎮亂逛10幾分鐘，是被告丙○○所述，要無可取。另被告
    丙○○於原審審理時供稱，被告乙○○在北港鎮○○路與中
    秋路那邊下車，下車之後我好像有熄火，在媽祖廟那邊，他
    說要找他姑姑，隔沒多久回來，找他姑姑好像要錢或是做什
    麼我不清楚云云。亦與被告乙○○於原審審理時證述，在中
    秋路與益安路口叫被告丙○○停車，我自己走到轉角，我自
    己去搶，他不知道我做什麼，當天與他二人騎車出去沒有說
    要做什麼，那天他（指被告丙○○）臨時要出去，沒有說要
    出去做什麼，到搶的地點我下車他沒有問我下車做什麼，我
    （下車）離開的時候被告丙○○機車沒有熄火，搶完回去的
    時候被告丙○○的機車沒有熄火還在發動云云，有所不符。
    再者，被告乙○○固一再強調被告丙○○對其為何下車，要
    做何事完全不知情，然被告丙○○既不知被告乙○○姑姑住
    在何處，衡情被告乙○○必然會解釋何以要在該處停車，下
    車做何事，否則被告丙○○應會詢問何以要停車，停車做何
    事，是否要在該處等候，要等候多久等情，焉有可能雙方隻
    字未提，被告乙○○逕行下車，被告丙○○即知要在該處停
    等被告乙○○，被告乙○○所述顯係迴護被告丙○○之詞，
    難信為真。再依甲○○於原審審理時證述，被告丙○○及乙○○所騎乘機車，是由中秋路行至益安路口，被告乙○○強
    盜當時，被告丙○○機車停在益安路與中秋路口等候，被告
    乙○○強盜得手後，奔跑至被告丙○○停等之機車上，該機
    車即迴轉加速循原路即中秋路駛離現場等情，可徵被告丙○○及乙○○至該處強盜後，為免遭人追查，又特意迴轉由原
    來方向離開，被告至該處之目的顯然只為強盜財物，且被告
    丙○○亦參與其中，否則茍如被告乙○○於原審審理時所述
    ，搶完之後也是去繞，他不知道我要做什麼云云，被告丙○○應是朝益安路方向繼續前進，而非特意迴轉車頭往來時方
    向離開，從而，被告丙○○所辯，亦不可取。
、另被告乙○○雖於偵訊、羈押訊問及原審審理時供稱，強盜
    時所持菜刀及得手之金飾，丟到北港溪，因沒有辦法變賣云
    云。惟依被告乙○○於原審審理時證述：「（最後你們從哪
    裡走？）走到大橋那邊，我叫他停，他不知道我要做什麼，
    我把金飾及刀丟到溪裡面，因為沒有得賣。」、「（搶完之
    後他馬上就載你去丟？）也是去繞他不知道我要做什麼，我
    就丟下去溪裡面。」、「（為何搶完拿去丟？）金飾店不熟
    。」、「（金飾沒有得賣為何要搶？）知道沒得賣就不會去
    搶了。」、「（既然從家裡拿菜刀準備搶東西，為何說是臨
    時看到被害人搶的？）要看到有戴金飾的，找不到戴金飾的
    那天就不會搶。」、「（看到她有戴金飾才去搶？）是的。
    」等情，可見被告乙○○自始即打算強盜他人金飾變賣款項
    ，並非因臨時起意強盜得手金飾後才發現無法變賣，且被告
    乙○○與被告丙○○強盜甲○○金飾得手後，並未至金飾店
    變賣，何以知無法變賣？再者，金飾為容易流通交易之財物
    ，被告乙○○亦深知此情，始挑選穿戴金飾之甲○○強盜，
    又由其自家中攜帶菜刀外出，邀被告丙○○共同犯案，二人
    並先將車牌變造等情，可知共同被告乙○○與被告丙○○於
    犯案前，經過詳細而縝密之計劃，不可能未考慮到強盜金飾
    得手後銷贓之方式及管道，亦不可能在大費周章冒險強盜，
    且無人追緝，成功逃離現場後，未加變賣即行丟入溪中，被
    告乙○○所述悖離常情，難信為真。因被告乙○○對於其如
    何處理贓物堅不吐實，而被告丙○○對於強盜犯行亦矢口否
    認，無從得知被告丙○○是否分得贓物，分得多少贓物，但
    縱被告丙○○確未分得贓物，此僅屬共犯間事後分贓之問題
    ，不影響被告丙○○先前強盜犯行之成立，亦難據此推認被
    告丙○○不構成強盜犯行，故被告丙○○辯稱，被告乙○○
    未將有財產價值之贓物分給被告丙○○，不構成強盜行為云
    云，尚難憑採。
、被告於案發時所騎乘之機車，為被告丙○○所有，供其上班
    代步使用，並未出借他人等情，業據被告丙○○於羈押訊問
    時供述明確，而該機車於案發時之車牌號碼，確實遭變遭一
    節，有監視錄影光碟、監視錄影光碟翻拍照片及原審勘驗筆
    錄在卷可憑，則該機車既僅由被告丙○○單獨使用，他人自
    不可能變造其機車之車牌號碼，且該機車又是在被告乙○○
    、丙○○為本件強盜行為時遭變造，益證該車牌號碼是由被
    告所變造，目的明顯在避免強盜時，為人記下車號，報警循
    線追查到被告及乙○○。再者被告丙○○茍未變造車牌號碼
    ，而是共同被告乙○○所變造，則被告丙○○於案發後必定
    立即發現車牌號碼遭人變造，但被告丙○○卻於原審審理時
    供稱，不知道機車車牌為何會經過變造，到案說明時才知道
    ，檢察官拿給我看才知道經過變造云云，顯然乖違常情，是
    被告丙○○辯稱，其未變造車牌號碼或未參與強盜行為，均
    無可採。
(6)、證人乙○○於本院證稱：金飾是甲○○自己拔下來拿給乙○○的云云。然查：
、按搶奪與強盜雖同具不法得財之意思，然搶奪係乘人不備，
    公然掠取他人之財物，如施用強暴脅迫，至使不能抗拒而取
    其財物或令其交付者，則為強盜罪（最高法院64年臺上字第
    1165判例要旨參照）。又認定被害人是否已達「至使不能抗
    拒」之程度，應以被告行為時之強弱程度綜合當時之具體事
    實，按多數人之客觀常態情狀決之，亦即視該手段施用於相
    類似之情狀下，是否足以使一般人處於不能抗拒之制壓程度
    而定之；而強盜罪之強暴、脅迫，祇須「抑壓被害人之抗拒
    或使被害人身體上、精神上，處於不能抗拒之狀態」為已足
    ，縱未與被害人身體接觸，仍不能不謂有強暴、脅迫行為，
    即強盜罪所施用之強暴、脅迫手段，祇須足以壓抑被害人之
    抗拒，使其喪失意思自由為已足，縱令被害人並無抗拒行為
    ，仍於強盜罪之成立，不生影響（最高法院22年上字第317
    號、30年上字第3023號判例意旨及80年度臺上字第2598號、
    90年度臺上字第1687號判決要旨參照）。本件被告乙○○強
    盜時所攜帶菜刀，為足以傷害人生命、身體之利器，一般人
    見被告乙○○持菜刀強盜財物，皆未敢抵抗，更何況身為女
    性，年已59歲，案發當時又推嬰兒車帶著孫女散步之甲○○
    ，參以證人甲○○於原審審理時證述：「（刀子有無碰到你
    ？）沒有，離我身體一點點距離，算是押著我。」、「（拿
    東西的順序？）先拿項鍊，是突然被扯下，還罵我幹你娘，
    我就看到刀子，他叫我另外一手的手鍊再拿過去，說我如果
    喊，要插下去。」，及被告乙○○於原審審理時證述：「（
    你有無跟搶的人說什麼？）有拿刀架著她。」、「（你有無
    說什麼？）說不然要給她下去。」等情，被告本件持刀強盜
    之情形，已達抑壓被害人之抗拒，使甲○○喪失其自由意思
    ，縱令甲○○當時並無抗拒之行為，依上開最高法院判決意
    旨，仍無礙於強盜罪之成立。
、此外，案發時被告乙○○搭乘之機車，雖是被告丙○○所有
    ，機車亦由丙○○所騎，但被告丙○○果如共同被告乙○○
    所言，對其強盜行為均不知情，僅是應其所請載其四處繞繞
    ，又非欲從事違法行為，則被告丙○○焉有刻意變造機車車
    牌號碼之理，且依卷附警員帶同甲○○至被告丙○○住處指
    認時，所攝機車照片（見警卷第32頁下方、第33頁、第34頁
    下方），案發後被告丙○○機車車牌號碼，已回復正確之車
    牌號碼，顯見案發時該車牌號碼是特意經過變造，而該機車
    雖非被告乙○○所有，但其至被告丙○○住處，請被告丙○○搭載其四處繞繞時，被告丙○○茍變造車牌，被告乙○○
    當無不知之理，猶未詢問或勸阻，顯然共同被告乙○○與丙○○為供強盜時，避人耳目而共同變造並加以行使之犯行，
    自堪認定。
３、綜上所述，被告丙○○變造車牌及強盜犯行事證明確，堪以
    認定，自應依法論科。
二、論罪科刑之理由：
(一)、按刑法第321條第1項第3款之攜帶兇器竊盜罪，係以行為人
    攜帶兇器竊盜為其加重條件，此所謂兇器，其種類並無限制
    ，凡客觀上足對人之生命、身體、安全構成威脅，具有危險
    性之兇器均屬之，且祇須行竊時攜帶此種具有危險性之兇器
    為已足，並不以攜帶之初有行兇之意圖為必要（最高法院79
    年度臺上字第5253號判例意旨參照）。共同被告乙○○為本
    件強盜犯行時所攜帶之菜刀，長約22至25公分，為家庭切菜
    用的菜刀，把手是木柄，業據共同被告乙○○於偵訊時及被
    害人甲○○於原審審理時供、證在卷，刀刃應屬金屬製品，
    質地堅硬，且可供切菜使用，客觀上具有危險性，足以對人
    之身體、生命、安全造成傷害，自屬兇器無訛。被告與共同
    被告乙○○共同攜帶上開兇器強盜甲○○財物，係犯刑法第
    330條第1項攜帶兇器強盜罪。又機車車牌號碼，為行車之許
    可憑證，被告與共同被告乙○○共同於強盜前變造機車車牌
    號碼，並懸掛於機車後行駛於道路上，核被告此部分所為係
    犯刑法第212條、第216條行使變造特種文書罪。至於被告變
    造上開機車車牌後，進而持以懸掛行使，其變造之低度行為
    ，為行使之高度行為所吸收，不另論罪。
(二)、被告與共同被告乙○○間，就本件攜帶兇器強盜及行使變造
    特種文書犯行，互有犯意聯絡及行為分擔，均應依刑法第28
    條規定，論以共同正犯。
(三)、被告所犯攜帶兇器強盜罪及行使變造特種文書罪罪，犯意各
    別，罪名互異，應予分論併罰。
三、原審因予適用刑法第28條、第212條、第216條、第330條第1
    項、第51條第5款，刑法施行法第1條之1，並審酌被告丙○○前有違反麻醉藥品管理條例、毒品危害防制條例、搶奪等
    前科，有臺灣高等法院被告前案紀錄表在卷可按，素行不佳
    ，被告年輕力壯，竟不思上進，因缺錢花用，先變造機車車
    牌，以掩人耳目，再於光天化日之下，當街攜帶菜刀，強盜
    已上年紀又攜帶嬰幼兒婦女頸上金項鍊及手鍊，顯見被告計
    劃周詳，思慮縝密，且法紀觀念薄弱，非以長期監禁之方式
    施以矯正教育，難收導正行為之觀念之效，再酌以被告強盜
    所得金飾重達一兩二左右，價值甚高，復造成甲○○身心受
    嚴重創傷，被告之犯罪手段、情節及造成損害均非輕，對於
    社會治安造成嚴重危害，被告丙○○對於本件犯行矢口否認
    ，犯後態度不佳，前已有搶奪之前科，在假釋期間，猶再犯
    本件強盜犯行，殊值非難，僅擔任把風、接應之工作，未實
    際下手強盜，可責性較被告乙○○輕，為國中肄業，教育程
    度不高，在六輕清理煉油槽桶，已婚，並無子女等一切情狀
    ，量處行使變造特種文書部分有期徒刑五月，強盜部分有期
    徒刑八年十月，並定應執行刑為九年，並說明扣案之物未予
    沒收之理由，本院核其認事用法俱無不合，量刑亦稱妥適，
    被告上訴意旨否認犯罪，空言指摘原判決不當，為無理由，
    應予駁回。
據上論結，應依刑事訴訟法第368條，判決如主文。
本案經檢察官趙中岳到庭執行職務。
中    華    民    國    98    年    3     月    3     日
                  刑事第五庭    審判長法  官  楊明章
                                      法  官  顏基典
                                      法  官  楊子莊
以上正本證明與原本無異。
強盜罪部分如不服本判決應於收受送達後10日內向本院提出上訴
書狀，其未敘述上訴理由者，並得於提起上訴後10日內向本院補
提理由書（均須按他造當事人之人數附繕本）「切勿逕送上級法
院」。
行使變造特種文書罪部分不得上訴。
                                      書記官  王全龍
中    華    民    國    98    年    3     月    4     日
附錄本案論罪科刑法條全文：
中華民國刑法第212條
偽造、變造護照、旅券、免許證、特許證及關於品行、能力服務
或其他相類之證書、介紹書，足以生損害於公眾或他人者，處1
年以下有期徒刑、拘役或3百元以下罰金。
中華民國刑法第216條
行使第210條至第215條之文書者，依偽造、變造文書或登載不實
事項或使登載不實事項之規定處斷。
中華民國刑法第330條
犯強盜罪而有第321條第1項各款情形之一者，處7年以上有期徒
刑。
前項之未遂犯罰之。


司法院資訊處製作；財團法人民間司法改革基金會備份。
